---
title: "Trabajo 01 grupo 1"
output:
  pdf_document: default
  html_document: default
date: "2025-10-15"
---

```{r, echo=FALSE}
source("teoriadecision_funciones_incertidumbre.R")
```
# Trabajo realizado por el grupo 1: 
## María Saiz, María de Gracia Algaba, Laura Carrasco, Marta Martín y Francisco Espinar.

Problema 1: Lanzamiento de un producto tecnológico. (Curro)


Una empresa de tecnología planea lanzar un nuevo dispositivo portátil. Puede optar por un lanzamiento inmediato, esperar 6 meses para mejorar el producto, o cancelar el proyecto. El éxito depende de la reacción del mercado, que es incierta.

Alternativas (decisiones):  
  
$$
\begin{array}{l}
A_1: \text{Lanzar inmediatamente.} \\
A_2: \text{Esperar 6 meses para mejorar el producto.} \\
A_3: \text{Cancelar el proyecto.}
\end{array}
$$
Estados de la naturaleza:  
  
$$
\begin{array}{l}
S_1: \text{Alta demanda del mercado.} \\
S_2: \text{Demanda moderada.} \\
S_3: \text{Baja demanda.}
\end{array}
$$
  
Pagos esperados (beneficios en millones de euros):
$$
\begin{array}{lccc}
\textbf{Decisión / Estado} & S_1: \text{Alta demanda} & S_2: \text{Demanda moderada} & S_3: \text{Baja demanda} \\[4pt]
A_1: \text{Lanzar inmediatamente} & 20 & 10 & -5 \\[4pt]
A_2: \text{Esperar 6 meses} & 15 & 12 & -2 \\[4pt]
A_3: \text{Cancelar el proyecto} & 0 & 0 & 0
\end{array}
$$
  
Introducimos los datos en R en forma de matriz:
```{r}
Y = matrix(c(20,10,-5,15,12,-2,0,0,0),nrow=3,ncol=3,byrow=TRUE)
Y
colnames(Y)=c('S1','S2','S3')
rownames(Y)=c('A1','A2','A3')
Y
```
Llamamos a cada función por separado para saber cuál es la mejor decisión según cada criterio:
  
Según el criterio de Wald (pesimista):
```{r}
resultado_wald <- criterio.Wald(Y, favorable = TRUE)
resultado_wald
```
La elección óptima es A3 (Cancelar el proyecto).  

Según el criterio optimista:
```{r}
resultado_optimista <- criterio.Optimista(Y, favorable = TRUE)
resultado_optimista
```
La elección óptima es A1 (Lanzar inmediatamente).  

Según el criterio de Hurwicz con un factor de optimismo alfa de 0.6:
```{r}
resultado_hurwicz <- criterio.Hurwicz(Y, alfa = 0.6, favorable = TRUE)
resultado_hurwicz
```
La elección óptima es A1 (Lanzar inmediatamente).  

Según el criterio de Savage:
```{r}
resultado_savage <- criterio.Savage(Y, favorable = TRUE)
resultado_savage
```
Las dos posibles elecciones óptimas son A1 y A2 (Lanzar inmediatamente o Esperar 6 meses para mejorar el producto).  

Según el criterio de Laplace:
```{r}
resultado_laplace <- criterio.Laplace(Y, favorable = TRUE)
resultado_laplace
```
Mismo resultado de Savage.  

Según el criterio del Punto Ideal:
```{r}
resultado_punto_ideal <- criterio.PuntoIdeal(Y, favorable = TRUE)
resultado_punto_ideal
```
Mismo resultado de Savage y Laplace.

\newpage

Problema 2: Inversión en energía renovable. (Curro) 


Una empresa energética debe decidir en qué tipo de energía renovable invertir: solar o eólica. El rendimiento de cada inversión depende de factores climáticos inciertos durante los próximos 5 años.

Alternativas (decisiones):  
  
$$
\begin{array}{l}
A_1: \text{Invertir en energía solar} \\
A_2: \text{Invertir en energía eólica.}
\end{array}
$$
Estados de la naturaleza:  
  
$$
\begin{array}{l}
S_1: \text{Clima mayormente soleado.} \\
S_2: \text{Clima mayormente ventoso.} \\
S_3: \text{Clima inestable (ni sol ni viento predominante).}
\end{array}
$$
Pagos esperados (beneficios netos en millones de euros):  
  
$$
\begin{array}{lccc}
\textbf{Decisión / Estado} & S_1: \text{Soleado} & S_2: \text{Ventoso} & S_3: \text{Inestable} \\[4pt]
A_1: \text{Energía solar} & 15 & 6 & 8 \\[4pt]
A_2: \text{Energía eólica} & 9 & 14 & 7
\end{array}
$$
  Introducimos los datos en R en forma de matriz:  
```{r}
X = matrix(c(15, 6, 8, 9, 14, 7),nrow=2,ncol=3,byrow=TRUE)
X
colnames(X)=c('S1','S2','S3')
rownames(X)=c('A1','A2')
X
```
Llamamos a la función criterio.Todos para utilizar todos los métodos de Incertidumbre:

```{r}
resultado2 <- criterio.Todos(X, alfa = 0.7, favorable = TRUE)
resultado2
```

Dependiendo de la actitud del decisor (favorable o desfavorable) y del valor de alfa, la decisión óptima puede cambiar. En este caso, para una actitud favorable y un valor de alfa de 0.7, la alternativa óptima es invertir en energía solar (A1). Para el resto de criterios es la A2 la decisión que se debería adoptar.
