---
title: "Trabajo 01 grupo 1"
output:
  pdf_document: default
  html_document: default
date: "2025-10-15"
---

```{r, echo=FALSE}
source("teoriadecision_funciones_incertidumbre.R")
```
# Trabajo realizado por el grupo 1: 
## María Saiz, María de Gracia Algaba, Laura Carrasco, Marta Martín y Francisco Espinar.

Problema 1: Lanzamiento de un producto tecnológico. (Curro)


Una empresa de tecnología planea lanzar un nuevo dispositivo portátil. Puede optar por un lanzamiento inmediato, esperar 6 meses para mejorar el producto, o cancelar el proyecto. El éxito depende de la reacción del mercado, que es incierta.

Alternativas (decisiones):  
  
$$
\begin{array}{l}
A_1: \text{Lanzar inmediatamente.} \\
A_2: \text{Esperar 6 meses para mejorar el producto.} \\
A_3: \text{Cancelar el proyecto.}
\end{array}
$$
Estados de la naturaleza:  
  
$$
\begin{array}{l}
S_1: \text{Alta demanda del mercado.} \\
S_2: \text{Demanda moderada.} \\
S_3: \text{Baja demanda.}
\end{array}
$$
  
Pagos esperados (beneficios en millones de euros):
$$
\begin{array}{lccc}
\textbf{Decisión / Estado} & S_1: \text{Alta demanda} & S_2: \text{Demanda moderada} & S_3: \text{Baja demanda} \\[4pt]
A_1: \text{Lanzar inmediatamente} & 20 & 10 & -5 \\[4pt]
A_2: \text{Esperar 6 meses} & 15 & 12 & -2 \\[4pt]
A_3: \text{Cancelar el proyecto} & 0 & 0 & 0
\end{array}
$$
  
Introducimos los datos en R en forma de matriz:
```{r}
Y = matrix(c(20,10,-5,15,12,-2,0,0,0),nrow=3,ncol=3,byrow=TRUE)
Y
colnames(Y)=c('S1','S2','S3')
rownames(Y)=c('A1','A2','A3')
Y
```
Llamamos a cada función por separado para saber cuál es la mejor decisión según cada criterio:
  
Según el criterio de Wald (pesimista):
```{r}
resultado_wald <- criterio.Wald(Y, favorable = TRUE)
resultado_wald
```
La elección óptima es A3 (Cancelar el proyecto).  

Según el criterio optimista:
```{r}
resultado_optimista <- criterio.Optimista(Y, favorable = TRUE)
resultado_optimista
```
La elección óptima es A1 (Lanzar inmediatamente).  

Según el criterio de Hurwicz con un factor de optimismo alfa de 0.6:
```{r}
resultado_hurwicz <- criterio.Hurwicz(Y, alfa = 0.6, favorable = TRUE)
resultado_hurwicz
```
La elección óptima es A1 (Lanzar inmediatamente).  

Según el criterio de Savage:
```{r}
resultado_savage <- criterio.Savage(Y, favorable = TRUE)
resultado_savage
```
Las dos posibles elecciones óptimas son A1 y A2 (Lanzar inmediatamente o Esperar 6 meses para mejorar el producto).  

Según el criterio de Laplace:
```{r}
resultado_laplace <- criterio.Laplace(Y, favorable = TRUE)
resultado_laplace
```
Mismo resultado de Savage.  

Según el criterio del Punto Ideal:
```{r}
resultado_punto_ideal <- criterio.PuntoIdeal(Y, favorable = TRUE)
resultado_punto_ideal
```
Mismo resultado de Savage y Laplace.

\newpage

Problema 2: Inversión en energía renovable. (Curro) 


Una empresa energética debe decidir en qué tipo de energía renovable invertir: solar o eólica. El rendimiento de cada inversión depende de factores climáticos inciertos durante los próximos 5 años.

Alternativas (decisiones):  
  
$$
\begin{array}{l}
A_1: \text{Invertir en energía solar} \\
A_2: \text{Invertir en energía eólica.}
\end{array}
$$
Estados de la naturaleza:  
  
$$
\begin{array}{l}
S_1: \text{Clima mayormente soleado.} \\
S_2: \text{Clima mayormente ventoso.} \\
S_3: \text{Clima inestable (ni sol ni viento predominante).}
\end{array}
$$
Pagos esperados (beneficios netos en millones de euros):  
  
$$
\begin{array}{lccc}
\textbf{Decisión / Estado} & S_1: \text{Soleado} & S_2: \text{Ventoso} & S_3: \text{Inestable} \\[4pt]
A_1: \text{Energía solar} & 15 & 6 & 8 \\[4pt]
A_2: \text{Energía eólica} & 9 & 14 & 7
\end{array}
$$
  Introducimos los datos en R en forma de matriz:  
```{r}
X = matrix(c(15, 6, 8, 9, 14, 7),nrow=2,ncol=3,byrow=TRUE)
X
colnames(X)=c('S1','S2','S3')
rownames(X)=c('A1','A2')
X
```
Llamamos a la función criterio.Todos para utilizar todos los métodos de Incertidumbre:

```{r}
resultado2 <- criterio.Todos(X, alfa = 0.7, favorable = TRUE)
resultado2
```

Dependiendo de la actitud del decisor (favorable o desfavorable) y del valor de alfa, la decisión óptima puede cambiar. En este caso, para una actitud favorable y un valor de alfa de 0.7, la alternativa óptima es invertir en energía solar (A1). Para el resto de criterios es la A2 la decisión que se debería adoptar.


# PROBLEMA 1 (Marta)


#### Nos ha tocado un cupón de 10.000 euros y queremos encontrar la mejor opción para utilizarlo. 


#### ALTERNATIVAS:
    
    
$$
\begin{array}{c}
A_1: \text{Ahorrar todo el dinero para una inversión en el futuro.}\\
A_2: \text{Gastar la mayoría del dinero en un viaje en familia.}\\
A_3: \text{Gastar la mitad del dinero en comprar un coche de segunda mano.}
\end{array}
$$

    
#### Como no sé cómo será mi economía en el futuro, observamos tres posibles ESTADOS:


$$
\begin{array}{c}
E_1:\ \text{Mi situación económica mejora.}\\
E_2:\ \text{Mi economía se mantiene estable.}\\
E_3:\ \text{Mi economía empeora.}
\end{array}
$$


#### TABLA DE DECISIÓN 



$$
\begin{array}{lccc}
\textbf{Alternativa / Estado} & E_1: \text{Mejora} & E_2: \text{Estable} & E_3: \text{Empeora} \\[4pt]
A_1: \text{Ahorro} & 15000 & 11000 & 8000 \\[4pt]
A_2: \text{Viaje familiar} & 13000 & 9000 & 5000 \\[4pt]
A_3: \text{Coche} & 12000 & 10000 & 6000
\end{array}
$$



Vamos a resolver los distintos métodos de decisión bajo incertidumbre para ver cual es la mejor opción.


```{r}
tablaX = crea.tablaX(c(15000,11000,8000,13000,9000,5000,12000,10000,6000), numalternativas = 3, numestados = 3, nb_alternativas = c("Ahorro","Viaje","Coche"), nb_estados = c("Mejora", "Estable","Empeora"))

tablaX
```


### **PARA EL CASO FAVORABLE** 

### CRITERIO DE WALD

```{r, echo=FALSE}

wald_f = criterio.Wald(tablaX, favorable=TRUE)
wald_f

```


## La mejor alternativa es la de ahorrar todo el dinero. 


### CRITERIO OPTIMISTA


```{r, echo=FALSE}
optimista_f = criterio.Optimista(tablaX, favorable=T)
optimista_f

```


# La mejor alternativa es la de ahorrar todo el dinero. 


### CRITERIO DE HURWICZ


```{r, echo=FALSE}
hurwicz_f = criterio.Hurwicz(tablaX, alfa = 0.7, favorable=T)
hurwicz_f

```


## La mejor alternativa es la de ahorrar todo el dinero. 


### CRITERIO SAVAGE


```{r , echo=FALSE}
savage_f = criterio.Savage(tablaX, favorable=T)
savage_f

```


## La mejor alternativa es la de ahorrar todo el dinero. 


### CRITERIO DE LAPLACE


```{r , echo=FALSE}
laplace_f = criterio.Laplace(tablaX, favorable=T)
laplace_f

```


## La mejor alternativa es la de ahorrar todo el dinero. 


### CRITERIO DEL PUNTO IDEAL 


```{r , echo=FALSE}
puntoideal_f = criterio.PuntoIdeal(tablaX, favorable=T)
puntoideal_f
```


## La mejor alternativa es la de ahorrar todo el dinero. 


# Todos los criterios nos indican que la mejor alternativa es la de ahorrar todo el dinero para una inversión en el futuro. 


### **PARA EL CASO NO FAVORABLE** 


### CRITERIO DE WALD


```{r, echo=FALSE}

wald_nf = criterio.Wald(tablaX, favorable=FALSE)
wald_nf

```


## La mejor alternativa es la de comprar un coche con la mitad del dinero. 


### CRITERIO OPTIMISTA


```{r, echo=FALSE}
optimista_nf = criterio.Optimista(tablaX, favorable=FALSE)
optimista_nf

```


## La mejor alternativa es la hacer un viaje con toda la familia y gastar todo el dinero. 


### CRITERIO DE HURWICZ


```{r, echo=FALSE}
hurwicz_nf = criterio.Hurwicz(tablaX, alfa = 0.7, favorable=FALSE)
hurwicz_nf

```


## La mejor alternativa es la de hacer el viaje con toda la familia. 


### CRITERIO SAVAGE


```{r , echo=FALSE}
savage_nf = criterio.Savage(tablaX, favorable=FALSE)
savage_nf

```


# La mejor alternativa es tanto la de hacer un viaje con la familia gastando todo el dinero como la de comprar un coche con la mitad del dinero. 


### CRITERIO DE LAPLACE


```{r , echo=FALSE}
laplace_nf = criterio.Laplace(tablaX, favorable=FALSE)
laplace_nf

```


# La mejor alternativa es la de hacer un viaje con toda la familia gastando todo el dinero.


### CRITERIO DEL PUNTO IDEAL 


```{r , echo=FALSE}
puntoideal_nf = criterio.PuntoIdeal(tablaX, favorable=FALSE)
puntoideal_nf

# La mejor alternativa es la de hacer un viaje con toda la familia y gastar todo el dinero. 

```


# En este caso de no favorable, la alternativa que más se repite es la de hacer un viaje con toda la familia que supone gastar todo el dinero en ello.


# PROBLEMA 2


#### Queremos organizar un troneo de voleibol para la pretemporada en el pabellón de nuestra ciudad. Tenemos que decidir qué equipos nos interesa que vengan para ver la repercusión que puede tener en la ciudad. 


#### ALTERNATIVAS:

    
$$
\begin{array}{c}
A_1: \text{Organizar el torneo solo para los equipos locales.}\\
A_2: \text{Invitar al torneo a equipos nacionales amigos.}\\
A_3: \text{Hacer el torneo a puerta abierta, que cualquier equipo pueda participar.}
\end{array}
$$
  
    
#### La repercusión de estas invitaciones repercute en la asistencia y lo que se ganará durante esos días, distinguiendose 3 ESTADOS:


$$
\begin{array}{c}
E_1:\ \text{Alta asistendia de público .}\\
E_2:\ \text{Asistencia media pero notable.}\\
E_3:\ \text{Poca asistencia.}
\end{array}
$$


#### TABLA DE DECISIÓN 


$$
\begin{array}{lccc}
\textbf{Alternativa / Estado} & E_1: \text{A.alta} & E_2: \text{A.media} & E_3: \text{A.poca} \\[4pt]
A_1: \text{E.locales} & 15000 & 11000 & 8000 \\[4pt]
A_2: \text{E.nacionales} & 13000 & 9000 & 5000 \\[4pt]
A_3: \text{Puerta abierta} & 12000 & 10000 & 6000
\end{array}
$$


Vamos a resolver los distintos métodos de decisión bajo incertidumbre para ver cual es la mejor opción, esta vez utilizando una función donde se realizan todos los criterios a la vez.


```{r cars}
tablaY = crea.tablaX(c(15,12,8,25,15,5,40,10,-5), numalternativas = 3, numestados = 3, nb_alternativas = c("Equipos locales","Equipos nacionales","Puerta abierta"), nb_estados = c("Alta asistencia", "Media asistencia","Poca asistencia"))

tablaY
```


#### TODOS LOS CRITERIOS JUNTOS EN UNA TABLA.


```{r, echo=FALSE}
todos = criterio.Todos(tablaY, alfa=0.7, favorable=T)
todos

```



# Esta función que recoge todos los criterios anteriormente usados en el problema 1 nos indica la opción que tomaría cada uno de ellos, y en este caso la alternativa que más se repite es la de hacer el torneo a puerta abierta para que todo aquel equipo que quiera inscribirse pueda hacerlo. Esto supondrá un aumento de asistencia, lo que conlleva un aumento en la ganancia financiera de esos días.


## PROBLEMA 1 (Laura)
Una empresa de ropa sevillana debe decidir donde comenzar a expandir su negocio en otras cuidades.

Las alternativas son:

$$
\begin{array}{l}
A_1: \text{Cáceres} \\
A_2: \text{Madrid} \\
A_3: \text{Cádiz}
\end{array}
$$

El éxito depende del comportamiento del mercado en estas zonas. Pueden considerarse tres situaciones: 

$$
\begin{array}{l}
S_1: \text{Baja demanda} \\
S_2: \text{Demanda media} \\
S_3: \text{Alta demanda}
\end{array}
$$

Los beneficios esperados se esperan en la siguiente tabla en miles de €:

```{r}
tb1<- crea.tablaX(c(30,70,90, 50,80,60, 90,40,20), numalternativas = 3, numestados = 3, nb_alternativas = c("Cáceres", "Madrid", "Cádiz"), nb_estados=c("baja_demanda", "demanda_media", "alta_demanda"))
tb1
```

Los costes esperados se muestran en la siguiente tabla en miles de €:

```{r}
tb12<- crea.tablaX(c(90,50,30, 80,40,60, 20,70,90), numalternativas = 3, nb_alternativas = c("Cáceres", "Madrid", "Cádiz"), nb_estados=c("baja_demanda", "demanda_media", "alta_demanda"))
tb12
```


*FAVORABLE*
```{r}
criterio.Wald(tb1, favorable = TRUE)
```

Según el criterio de Wald, lo mejor es seleccionar la alternativa 2, es decir, poner la nueva tienda en Madrid.


```{r}
criterio.Optimista(tb1, favorable = TRUE)
```

Según el criterio Optimista tenemos dos posibles soluciones óptimas, la alternativa 1 y la 3, es decir, poner la nueva tienda en Cáceres y en Cádiz.


para alfa=0.5
```{r}
criterio.Hurwicz(tb1, alfa = 0.5, favorable = TRUE)
```

```{r}
dibuja.criterio.Hurwicz_Intervalos(tb1, favorable = TRUE, T)
```

Según el criterio de Hurwicz, para un valor de alfa entre 0 y 0.667 la mejor alternativa es la 2 (poner la nueva tienda en Madrid), y para alfa entre 0.667 y 1 la mejor alternativa es la 1 (poner la nueva tienda en Cáceres).


```{r}
criterio.Savage(tb1, favorable = TRUE)
```

Según el criterio de Savage la alternativa optina es la segunda, es decir, poner la nueva tienda en Madrid.


```{r}
criterio.PuntoIdeal(tb1, favorable = TRUE)
```

Según el criterio PuntoIdeal la mejor opción es la alternativa 2, es decir, poner la nueva tienda en Madrid.


```{r}
criterio.Laplace(tb1, favorable =T)
```

Según el criterio de Laplace tenemos dos posibles soluciones óptimas, la alternativa 1 y la 2, es decir, poner la nueva tienda en Cáceres y en Madrid.

En conclusión, la mejor alternativa para el caso de beneficios es segunda, poner la nueva tienda en Madrid, ya que es 5 veces óptima, en comparación con la primera y la tercera que son 2 y 1 vez óptimas.


*DESFAVORABLE*
```{r}
criterio.Wald(tb12, favorable = F)
```

Según el criterio de Wald la mejor opción es la alternativa dos, es decir, poner la nueva tienda en Madrid.


```{r}
criterio.Optimista(tb12, favorable = F)
```

Según el criterio de Optimista la mejor opción es la alternativa tres, es decir, poner la nueva tienda en Cádiz.


para alfa=0.5
```{r}
criterio.Hurwicz(tb12, alfa = 0.5, favorable = F)
```

```{r}
dibuja.criterio.Hurwicz_Intervalos(tb12, favorable = F, T)
```

Según el criterio de Hurwicz, para un valor de alfa entre 0 y 0.333 la mejor alternativa es la 2 (poner la nueva tienda en Madrid), y para alfa entre 0.333 y 1 la mejor alternativa es la 3 (poner la nueva tienda en Cádiz).


```{r}
criterio.Savage(tb12, favorable = F)
```

Según el criterio de Savage tenemos dos posibles soluciones óptimas, la alternativa 2 y la 3, es decir, poner la nueva tienda en Madrid y en Cádiz.


```{r}
criterio.PuntoIdeal(tb12, favorable = F)
```

Según el criterio punto ideal tenemos dos posibles soluciones óptimas, la alternativa 2 y la 3, es decir, poner la nueva tienda en Madrid y en Cádiz.


```{r}
criterio.Laplace(tb12, favorable =F)
```

Según el criterio de Laplace la mejor opción es la alternativa uno, es decir, poner la nueva tienda en Cáceres.

En conclusión, la mejor alternativa para el caso de costes es tercera, poner la nueva tienda en Cádiz, ya que es 4 veces óptima, en comparación con la primera y la tercera que son 0 y 3 veces óptimas.


## PROBLEMA 2 (Laura)
En una cuidad se está planteando restringir el uso de coches en el centro de esta para reducir las emisiones contaminantes. Las autoridades deben decidir qué vehículos podrán acceder a la zona restringida.

Tenemos tres alternativas sobre a que vehículos permitir el acceso:
    
$$
\begin{array}{l}
A_1: \text{Sólo residentes de la zona} \\
A_2: \text{Sólo coches eléctricos} \\
A_3: \text{Todos los coches}
\end{array}
$$


La decisión dependerá de las condiciones de los tipos de coches, representadas por tres posibles estados de la naturaleza: 

$$
\begin{array}{l}
S_1: \text{Año de fabricación} \\
S_2: \text{Tipo de combustible} \\
S_3: \text{Nivel de emisiones medio}
\end{array}
$$


Los costes asociados (en miles de euros) representan el gasto que tendría el ayuntamiento en medidas complementarias (control, señalizacion, mantenimiento) según la alternativa elegida y el entorno.

```{r}
tb2<- crea.tablaX(c(500,700,800, 900,600,400, 300,800,1000), numalternativas = 3, nb_alternativas = c("solo_residentes", "solo_eléctricos", "todos"), nb_estados = c("año_fabricación", "tipo_combustible", "nivel_emisiones"))
tb2
```

para alfa=0.5
```{r}
criterio.Todos(tb2, alfa=0.5, favorable = F)
```

Aplicando todos los criterios a nuestro problema consideramos que la alternativa 1 (permitir acceso a la zona restringida sólo a los residentes de esta) es 4 veces óptima, la alternativa 2 (permitir acceso sólo a coche eléctricos) es 2 veces óptima y la alternativa 3 (permitir acceso a todos los coches) es 2 veces óptima. Por tanto, la mejor alternativa es la 1, al ser la que se ha elegido en más criterios en comparación a las demás.

\newpage
# PROBLEMA 1 (María Saiz)

Aplicar los criterios de decisión bajo incertidumbre a los problemas cuya matriz de valores
numéricos vienen dadas en las tablas siguientes:

|     |  S1  |  S2  |  S3  |  S4  |
|:----|:----:|:----:|:----:|:----:|
| **A1** |  90  |  40  | 130  |  20  |
| **A2** | 127  |  67  |  43  |  60  |
| **A3** | 100  |  90  |  30  |  55  |
| **A4** |  40  |  90  |  95  |  80  |

Realizarlo tanto para el caso favorable (beneficios) como para el desfavorable(costos).
  
#### Caso Favorable (beneficios)
  
```{r}
x1a <- crea.tablaX(
  c(90,40,130,20,
    127,67,43,60,
    100,90,30,55,
    40,90,95,80),
  numalternativas = 4, numestados = 4,
  nb_alternativas = c("A1","A2","A3","A4"),
  nb_estados = c("S1","S2","S3","S4")
)
x1a

```

```{r}
criterio.Wald(x1a, favorable=TRUE)

```
Segun el criterio de Wald, la mejor alternativa es la 2.

```{r}

criterio.Optimista(x1a, favorable=T)

```
Según el criterio Optimista, la mejor alternativa es la 1.

```{r}

criterio.Hurwicz(x1a, alfa= 0.5, favorable=T)

```
Según el criterio de Hurwicz, la mejor alternativa es la 2.

```{r}

dibuja.criterio.Hurwicz_Intervalos(x1a, favorable=T, T)

```
Para alfa con valor entre (0 , 0.885) , la mejor alternativa es la 2.
Para alfa con valor entre (0.885 , 1) , la mejor alternativa es la 1.

```{r}

criterio.Savage(x1a, favorable=T)
```
Segun el criterio de Savage, la mejor alternativa es la 1.

```{r}
criterio.PuntoIdeal(x1a, favorable=T)
```
Segun el criterio de Punto Ideal , la mejor alternativa es la 1.

```{r}
criterio.Laplace(x1a, favorable=T)
```

Segun el criterio de LaPlace, la mejor alternativa es la 4.

#### Caso Desfavorable (costes)
  
```{r}
x1b <- crea.tablaX(
  c(90,40,130,20,
    127,67,43,60,
    100,90,30,55,
    40,90,95,80),
  numalternativas = 4, numestados = 4,
  nb_alternativas = c("A1","A2","A3","A4"),
  nb_estados = c("S1","S2","S3","S4")
)
x1b

```

```{r}
criterio.Wald(x1b, favorable=FALSE)

```
Segun el criterio de Wald, la mejor alternativa es la 4.

```{r}

criterio.Optimista(x1b, favorable=F)

```
Según el criterio Optimista, la mejor alternativa es la 1.

```{r}

criterio.Hurwicz(x1b, alfa= 0.5, favorable=F)

```
Según el criterio de Hurwicz, la mejor alternativa es la 3.

```{r}

dibuja.criterio.Hurwicz_Intervalos(x1b, favorable=F, T)

```
Para alfa con valor entre (0 , 0.333) , la mejor alternativa es la 4.
Para alfa con valor entre (0.333 , 0.75) , la mejor alternativa es la 3.
Para alfa con valor entre (0.75 , 1) , la mejor alternativa es la 1.

```{r}

criterio.Savage(x1b, favorable=F)
```
Segun el criterio de Savage, la mejor alternativa es la 3.

```{r}
criterio.PuntoIdeal(x1b, favorable=F)
```
Segun el criterio de Punto Ideal , la mejor alternativa es la 3.

```{r}
criterio.Laplace(x1b, favorable=F)
```

Segun el criterio de LaPlace, la mejor alternativa es la 3.


\newpage

# PROBLEMA 2 (María Saiz)


La empresa UrbanMove quiere mejorar la calidad de su servicio de autobuses y aumentar sus ingresos. Para ello, está considerando tres alternativas:

  A1: Aumentar la frecuencia de los autobuses
  A2: Instalar pantallas con horarios en tiempo real
  A3: Ofrecer una app con descuentos y seguimiento de rutas

El resultado económico depende de 4 grados de demanda durante el año, que son:

  D1: Muy baja demanda
  D2: Baja demanda
  D3: Demanda media
  D4: Alta demanda

Los beneficios estimados (en miles de euros al año) para cada alternativa, según cada grado de demanda, son los siguientes:

|     |  D1  |  D2  |  D3  |  D4  |
|:----|:----:|:----:|:----:|:----:|
| **A1** |  30  |  60  | 100  | 150  |
| **A2** |  40  |  70  | 110  | 130  |
| **A3** |  20  |  50  |  90  | 180  |
  
```{r}
x2 <- crea.tablaX(
  c(30,60,100,150,
    40,70,110,130,
    20,50,90,180),
  numalternativas = 3, numestados = 4,
  nb_alternativas = c("A1_Frecuencia","A2_Pantallas","A3_Descuentos"),
  nb_estados = c("D1","D2","D3","D4")
)

criterio.Todos(x2, alfa=0.4, favorable=TRUE)
```
Vemos que para el criterio de Wald y el criterio de Laplace la mejor alternativa es la 2, es decir para aumentar los ingresos conviene instalar pantallas con horarios en tiempo real. Sin embargo, para el criterio optimista, de Hurwicz y de Savage lo recomendable es ofrecer una app con descuentos y seguimiento de rutas (alternativa 3). La alternativa 1 solo aparece como recomendable en el criterio de Punto Ideal junto a la alternativa 3. En conclusión, la más repetida es la A3.
